【裁判字號】    98,聲,2828
【裁判日期】    980626
【裁判案由】    聲請宣告沒收違禁物
【裁判全文】
臺灣板橋地方法院刑事裁定              98年度聲字第2828號
聲  請  人  臺灣板橋地方法院檢察署檢察官
被      告  呂紹勤
上列聲請人因專科沒收案件，聲請沒收違禁物（98年度聲沒字第
甲○○ 號），本院裁定如下：
    主  文
扣案之第一級毒品海洛因壹包（驗餘淨重零點玖公克）及
第二級毒品甲基安非他命貳包（驗餘總純質淨重拾貳點玖壹貳玖
公克），均沒收銷燬之。
其餘聲請駁回。
    理  由
一、聲請意旨略以：臺灣板橋地方法院檢察署98年度戒毒偵字第
    30號被告呂紹勤涉犯違反毒品危害防制條例案件，業經不起
    訴處分確定，然該案所查扣之第一級毒品海洛因2 包（淨重
    各為0.3480公克、0.0530公克）、第二級毒品甲基安非他命
    2 包（總純質淨重13.14 公克），分別係屬毒品危害防制條
    例第2 條第2 項第1 款、第2 款所規定之違禁物，爰依刑法
    第40條第2 項、毒品危害防制條例第18條第1 項前段規定，
    聲請單獨宣告沒收並銷燬之等語。
二、按違禁物不問屬於犯罪行為人與否，應宣告沒收，並得單獨
    宣告沒收，刑法第38條第1 項第1 款、第2 項及第40條第2
    項分別定有明文；復按違禁物未經裁判沒收者，得由檢察官
    聲請法院以裁定沒收之，司法院18年院字第67號、30年院字
    第2169號解釋可資參照。又海洛因、甲基安非他命，業經毒
    品危害防制條例第2 條第2 項第1 、2 款分別列為第一、二
    級毒品，並依同條例第4 條第1 、2 項、第10條第1 、2 項
    、第11條第1 、2 項規定，禁止製造、運輸、販賣、施用、
    持有，自屬違禁物；再查獲之第一、二級毒品，依同條例第
    18條第1 項前段規定，不問屬於犯人與否，均沒收銷燬之。
三、經查：被告呂紹勤因施用毒品案件，前經本院以96年度毒聲
    字第1351號裁定令入勒戒處所施以觀察、勒戒後，認定有繼
    續施用毒品傾向，復經本院以96年度毒聲字第2657號裁定令
    入戒治處所施以強制戒治，於97年11月29日戒治期滿執行完
    畢釋放出所，並由臺灣板橋地方法院檢察署檢察官以98年度
    戒毒偵字第30號為不起訴處分確定，此經本院閱卷查明屬實
    ，並有該不起訴處分書在卷可稽。而上開案件，警方係於96
    年5 月10日20時40分，在臺北縣土城市○○路○ 段6 號前，
    查獲被告，並自其手上飲料袋內取出白色晶體1 包，及嗣經
    被告同意而於同年月日21時許，帶同警方至臺北縣土城市○
    ○街60巷11號5 樓D 室內執行搜索，當場在桌上查獲扣案被
    告所有之白色粉末1 包、白色結晶1 包，及被告男友高炎東
    所有之白色粉末1 包，此有臺北市政府警察局中山分局搜索
    扣押筆錄、扣押物品目錄表各2 份在卷可稽。又被告所有之
    上開扣案白色粉末1 包、白色結晶2 包，經分別送交通部民
    用航空局航空醫務中心及內政部警政署刑事警察局鑑驗結果
    ，扣案之白色粉末1 包，淨重0.3480公克（取樣0.0087公克
    ，驗餘淨重0.3393公克），含海洛因成分，此有交通部民用
    航空局航空醫務中心96年5 月25日航藥鑑字第0960542 號毒
    品鑑驗書存卷可憑；又扣案之透明結晶2 包，驗前毛重15.4
    1 公克（包裝塑膠袋總重約0.96公克），隨機抽取1 包鑑定
    ，該包淨重8.28公克，取0.26公克鑑定用罄，餘8.02公克，
    檢出甲基安非他命成分，純度91% ，依據抽測純度值，推估
    2 包均含甲基安非他命之驗前總純質淨重約13.14 公克，有
    內政部警政署刑事警察局96年5 月29日刑鑑字第0960073532
    號鑑定書1 份在卷可憑，則上開扣案之透明結晶2 包，確為
    甲基安非他命，合計驗餘總純質淨重12.9129 公克〔＝（15
    .41 公克－0.96公克－0.26公克)×91%〕。揆諸前開說明，
    本件聲請人就上開扣案之海洛因1 包及甲基安非他命2 包部
    分，單獨聲請予以宣告沒收銷燬，於法要無不合，應予准許
    。
四、至於聲請書就上開扣案之另1 包白色粉末亦一併聲請單獨宣
    告沒收銷燬云云。惟查，固然上開白色粉末1 包，經送交通
    部民用航空局航空醫務中心鑑定結果，毛重0.0283公克，淨
    重0.053 公克，取樣0.0024公克，餘重0.0506公克，檢出海
    洛因成分，有該中心96年5 月25日航藥鑑字第0960541 號毒
    品鑑定書1 份在卷可考，然而，上開第一級毒品海洛因1 包
    ，係案外人高炎東所有，業經被告於警詢時供明在卷，並經
    案外人高炎東於警詢時陳述屬實，並有前揭搜索扣押筆錄、
    扣押物品目錄表各1 份在卷可稽。而該包第一級毒品海洛因
    ，雖係當場查獲之違禁物，惟業經本院於96年度訴字第2073
    號被告高炎東違反毒品危害防制條例案件之刑事判決諭知沒
    收銷燬，並於96年9 月7 日確定，有該刑事判決書及臺灣高
    等法院被告前案紀錄表各1 份在卷可憑，是本院自毋需再就
    該包海洛因重複為沒收銷燬之諭知，故聲請人此部分聲請即
    無必要，應予駁回。
五、爰依刑法刑法第40條第2 項，毒品危害防制條例第18條第1
    項前段，裁定如主文。
中    華    民    國    98    年    6     月    26    日
                  刑事第十七庭  法  官  林淑婷
上列正本證明與原本無異。
如不服本裁定，應於裁定送達後五日內敘明抗告理由，向本院提
出抗告狀。
                                書記官  莊川億
中    華    民    國    98    年    6     月    26    日


司法院資訊處製作；財團法人民間司法改革基金會備份。
